【裁判字號】    98,訴,1282
【裁判日期】    980630
【裁判案由】    毒品危害防制條例
【裁判全文】
臺灣板橋地方法院刑事判決              98年度訴字第1282號
公  訴  人  臺灣板橋地方法院檢察署檢察官
被      告  甲○○
                    （現於臺灣臺北監獄臺北分監執行中）
上列被告因違反毒品危害防制條例案件，經檢察官提起公訴（98
年度毒偵字第224 號），被告於準備程序中就被訴事實為有罪之
陳述，經本院合議庭裁定改以簡式審判程序審理，判決如下：
    主  文
甲○○施用第一級毒品，累犯，處有期徒刑壹年貳月，扣案海洛
因貳包（合計淨重零點捌公克，空包裝總重零點伍肆公克）均
沒收銷燬之，扣案玻璃球吸食器壹個沒收。
    事  實
一、甲○○前於民國90年間因施用毒品案件，經臺灣士林地方法
    院以90年度毒聲字第955 號裁定送觀察、勒戒，因認有繼續
    施用毒品傾向，經檢察官聲請強制戒治並提起公訴，戒治部
    分由臺灣士林地方法院以90年毒聲字第1042號裁定令入戒治
    處所施以強制戒治，嗣於戒治期間經法院裁定停止戒治，所
    餘戒治期間付保護管束，而於91年1 月18日出所，並於91年
    8 月14日保護管束期滿；起訴部分，經臺灣士林地方法院以
    90年度訴字第520 號判處應執行有期徒刑1 年2 月，上訴由
    臺灣高等法院以91年度上訴字第3170號判決駁回確定，嗣於
    94年12月20日縮短刑期假釋出監，嗣於95年2 月21日假釋期
    滿未經撤銷假釋，以執行完畢論。甲○○又於95年間因施用
    毒品案件，經臺灣高等法院以95年度上訴字第4141號判處有
    期徒刑1 年8 月，再經最高法院以96年度台上字第1881號判
    決駁回上訴確定，復經臺灣高等法院以96年度聲減字第996
    號裁定減為有期徒刑10月確定，嗣於97年2 月23日因縮短刑
    期及減刑執行完畢。
二、詎甲○○仍不知戒除毒癮，竟於上開強制戒治執行完畢5 年
    後再犯施用毒品罪經法院科刑處罰後，再基於施用第一級毒
    品海洛因及第二級毒品甲基安非他命之犯意，於97年12月24
    日5 、6 時許，在其位於臺北縣新莊市○○街116 巷3 弄1
    號4 樓之住處，將甲基安非他命置入玻璃球內燒烤，待融化
    後再加入海洛因持續燒烤產生氣體，而以吸食煙霧之方式，
    同時施用海洛因及甲基安非他命1 次。嗣於97年12月24日16
    時35分許，在臺北縣新莊街116 巷3 弄口前，為警見其形跡
    可疑上前盤查而查獲，並扣得其所有之海洛因2 包（合計淨
    重0.83公克，空包裝總重0.54公克）及其所有供施用毒品之
    玻璃球吸食器1 個。
三、案經臺北縣政府警察局新莊分局報告臺灣板橋地方法院檢察
    署檢察官偵查起訴。
    理  由
一、本案被告甲○○所犯為死刑、無期徒刑或最輕本刑為3 年以
    上有期徒刑以外之罪，其於準備程序中就被訴事實為有罪之
    陳述，經法官告知簡式審判程序之旨，並聽取公訴人之意見
    後，依刑事訴訟法第273 條之1 第1 項規定，裁定由受命法
    官獨任進行簡式審判程序，合先敘明。
二、上開事實，業據被告甲○○於本院審理時坦承不諱，且被告
    為警查獲時採尿送驗結果，呈嗎啡（即海洛因水解後之反應
    ）、甲基安非他命之陽性反應，有臺北縣政府警察局新莊分
    局偵辦毒品、麻醉藥品案被移送人姓名及代碼對照表、臺灣
    檢驗科技股份有限公司98年1 月12日UL/2009/10022 號濫用
    藥物檢驗報告各1 紙在卷可按（見98年度毒偵字第224 號卷
    第31、38頁）。復有玻璃球吸食器1 組及白色粉末2 包扣案
    為憑，上開白色粉末2 包（合計淨重0.83公克，空包裝總重
    0.54公克），經法務部調查局鑑定結果，均含第一級毒品海
    洛因成分，此有該局濫用藥物實驗室鑑定書1 紙在卷可按（
    見同上偵卷第40頁）。上述鑑驗結果，均係檢驗機關本於專
    業知識及以精密儀器或科學檢驗方法所得之結論，自可憑信
    ，足見被告自白與事實相符，堪以採信。
三、按毒品危害防制條例於92年7 月9 日修正公布，其中第20條
    、第23條將施用毒品之刑事處遇程序，區分為「初犯」、「
    5 年內再犯」、「5 年後再犯」，而依立法理由觀之，僅限
    於「初犯」、「5 年後再犯」，始應先經觀察、勒戒或強制
    戒治程序，倘被告於5 年內已再犯，經依法追訴處罰，縱其
    第三次（或第三次以上）再度施用毒品之時間，在初犯經觀
    察、勒戒或強制戒治執行完畢釋放5 年以後，已不合於「5
    年後再犯」之規定，且因已於「5 年內再犯」，顯見其再犯
    率甚高，原實施觀察、勒戒或強制戒治，已無法收其實效，
    即應依該條例第10條規定處罰，最高法院95年5 月9 日95年
    度第七次及97年9 月9 日97年度第五次刑事庭會議決議可資
    參照。經查，又被告前於90年間因施用毒品案件，經臺灣士
    林地方法院以90年度毒聲字第955 號裁定送觀察、勒戒，因
    認有繼續施用毒品傾向，經檢察官聲請強制戒治並提起公訴
    ，戒治部分由臺灣士林地方法院以90年毒聲字第1042號裁定
    令入戒治處所施以強制戒治，嗣於戒治期間經法院裁定停止
    戒治，所餘戒治期間付保護管束，而於91年1 月18日出所，
    並於91年8 月14日保護管束期滿；起訴部分，經臺灣士林地
    方法院以90年度訴字第520 號判處應執行有期徒刑1 年2 月
    ，上訴由臺灣高等法院以91年度上訴字第3170號判決駁回確
    定，嗣於94年12月20日縮短刑期假釋出監，嗣於95年2 月21
    日假釋期滿未經撤銷假釋，以執行完畢論。被告又於95年間
    因施用毒品案件，經臺灣高等法院以95年度上訴字第4141號
    判處有期徒刑1 年8 月，再經最高法院以96年度台上字第
    1881號判決駁回上訴確定，復經臺灣高等法院以96年度聲減
    字第996 號裁定減為有期徒刑10月確定，嗣於97年2 月23日
    因縮短刑期及減刑執行完畢，此有臺灣板橋地方法院檢察署
    刑案資料查註紀錄表、全國施用毒品案件紀錄表及臺灣高等
    法院被告前案紀錄表各1 份在卷可參。是被告於觀察、勒戒
    及強制戒治執行完畢釋放後，5 年內已再犯施用毒品案件，
    經法院判處罪刑確定，則其再犯本件施用毒品案件，即非屬
    該條例第20條第3 項所稱「5 年後再犯」之情形，檢察官自
    應依法追訴。
四、查海洛因及甲基安非他命分屬毒品危害防制條例第2 條第2
    項第1 款、第2 款所稱之第一級、第二級毒品，均不得持有
    、施用，被告甲○○竟持以施用，核其所為，係犯同條例第
    10條第1 項之施用第一級毒品罪及同條例第2 項之施用第二
    級毒品罪。被告施用前、後持有海洛因及施用前持有甲基安
    非他命之低度行為，應為施用之高度行為所吸收，均不另論
    罪；其同時施用第一級毒品海洛因及第二級毒品甲基安非他
    命，係以一行為觸犯2 罪名，為想像競合犯，應從一重處斷
    。至公訴意旨雖認被告所犯施用第一、二級毒品2 罪間，犯
    意各別，罪名互異，應予分論併罰，惟被告已於本院準備程
    序時中自承係將海洛因、甲基安非他命放入玻璃球內一併吸
    食燒烤後產生之煙霧之方式，同時施用海洛因及甲基安非他
    命等語（見同上偵卷第6 頁、本院卷第65頁背面），而海洛
    因、甲基安非他命均可以燒烤吸食煙霧之方式施用，有法務
    部法醫研究所97年3 月11日法醫毒字第0970001133號函在卷
    可佐，依卷內事證並無從認定被告係分別施用海洛因及甲基
    安非他命，是尚難認被告有分別施用該2 種毒品之情，公訴
    人前開所認，容有誤會，併予敘明。查被告於95年間因施用
    毒品案件，經臺灣高等法院以95年度上訴字第4141號判處有
    期徒刑1 年8 月，再經最高法院以96年度台上字第1881號判
    決駁回上訴確定，復經臺灣高等法院以96年度聲減字第996
    號裁定減為有期徒刑10月確定，嗣於97年2 月23日因縮短刑
    期及減刑執行完畢，有臺灣高等法院被告前案紀錄表1份 在
    卷可佐，其受有期徒刑執行完畢，於5 年以內故意再犯本件
    最重本刑為有期徒刑以上之罪，為累犯，應依刑法第47條第
    1 項之規定，加重其刑。爰審酌被告經觀察勒戒、強制戒治
    及刑事科刑處罰並執行完畢後，仍未能戒除毒癮，顯見其無
    戒毒悔改之意，兼衡其施用毒品之次數僅1 次，犯後坦承犯
    行，態度尚可等一切情狀，量處如主文所示之刑。
五、扣案白色粉末2 包（合計淨重0.83公克，空包裝總重0.54公
    克），為第一級毒品海洛因，已如前述，與其包裝袋因沾有
    海洛因成分，無法完全析離，應併予依毒品危害防制條例第
    18條第1 項前段規定沒收銷燬之。另扣案之玻璃球吸食器1
    組，為被告施用海洛因及甲基安非他命所用之物，業據其供
    明在卷（同上偵卷第36頁），爰依刑法第38條第1 項第2 款
    規定宣告沒收。
據上論斷，應依刑事訴訟法第273 條之1 第1 項、第299 條第1
項前段，毒品危害防制條例第10條第1 項、第2 項、第18條第1
項前段，刑法第11條、第55條、第47條第1 項、第38條第1 項第
2 款，判決如主文。
本案經檢察官連思藩到庭執行職務
中    華    民    國    98    年    6     月    30    日
                  刑事第十四庭  法  官  陳海寧
以上正本證明與原本無異。
如不服本判決，應於送達後10日內敘明上訴理由，向本院提出上
訴狀，上訴於本院第二審合議庭 (應附繕本) 。其未敘述上訴理
由者，應於上訴期間屆滿後20日內向本院補提理由書「切勿逕送
上級法院」。
                                書記官  潘佳欣
中    華    民    國    98    年    6     月    30    日
附錄本案論罪科刑法條
毒品危害防制條例第10條
施用第一級毒品者，處 6 月以上 5 年以下有期徒刑。
施用第二級毒品者，處 3 年以下有期徒刑。


司法院資訊處製作；財團法人民間司法改革基金會備份。
